臺灣臺北地方法院民事判決　　　　　　　　　　　　　九十三年度訴字第九○七號
　　原　　　告　甲○○
　　訴訟代理人　康立平律師
　　被　　　告　台灣歐力士股份有限公司
　　法定代理人　丙○○
　　訴訟代理人　乙○○
當事人間請求返還不當得利事件，本院於民國九十三年四月二十二日辯論終結，判決
如下：
    主    文
被告應給付原告新台幣陸拾貳萬壹仟伍佰陸拾貳元，及自民國九十二年十一月十二日
起至清償日止按年息百分之五計算之利息。
訴訟費用由被告負擔。
    事實及理由
一、原告主張：被告與原告曾於民國九十二年九月二十二日簽訂和解契約書，約定於
    原告撤回臺灣高等法院上易字第八○二號分配表異議之訴，在原告對被告之分配
    金額新台幣（下同）七十九萬一千四百一十二元無異議後，被告願拋棄對原告及
    訴外人仲徠企業有限公司（下稱仲徠公司）其他一切民事上請求權。嗣台灣士林
    地方法院（下稱士林地院）雖於九十二年九月二十四日另製作分配表，被告之分
    配金額為一百四十一萬二千九百七十四元，惟被告就超過七十九萬一千四百一十
    二元之差額部分已無受領之法律上原因，爰依民法第一百七十九條、第一百八十
    二條第二項規定，請求被告返還六十二萬一千五百六十二元及其利息等語。並聲
    明：被告應給付原告六十二萬一千五百六十二元，及自九十二年十二月四日或其
    受領不當得利時起至清償日止按年息百分之五計算之利息。
二、被告則以：前開和解契約書係針對士林地院於九十一年九月二十五日所作成之分
    配表而為，至於士林地院於九十二年九月二十四日另製作之分配表並不在該和解
    契約書之範圍內。況被告並未就不足受償部分再對原告另訴請求，故被告並無違
    背和解契約書之意旨。又九十二年九月二十四日之分配表雖增加被告之受償金額
    ，但仍不足清償原告積欠被告之債權，是被告受領該分配金額，並非無法律上之
    原因等語置辯。並聲明：原告之訴駁回。
三、經查，被告於九十年六月十九日持士林地院八十九年度拍字第二○六五號拍賣抵
    押物確定裁定向士林地院聲請拍賣原告提供之抵押物，嗣士林地院拍賣前開抵押
    物後，於九十一年九月二十五日製作分配表，被告就其債權分配之金額為七十九
    萬一千四百一十二元。其後原告於九十一年十一月間乃對前開分配表提起分配表
    異議之訴，而在訴訟過程中，兩造即於九十二年九月二十二日簽訂和解契約書，
    約定於原告撤回臺灣高等法院上易字第八○二號分配表異議之訴，在原告對被告
    之分配金額七十九萬一千四百一十二元無異議後，被告願拋棄對原告及仲徠公司
    其他一切民事上請求權。惟因前開抵押物之土地增值稅部分由七十六萬九千零八
    十四元，更改為一十四萬七千五百二十二元，故士林地院於九十二年九月二十四
    日另製作分配表，被告就其債權之受償金額亦由原先之七十九萬一千四百一十二
    元，更正為一百四十一萬二千九百七十四元，被告並已於九十二年十一月十二日
    受領等情，有士林地院於九十一年九月二十五日、九十二年九月二十四日分別製
    作之分配表、兩造簽訂之和解契約書、原告提起分配表異議之訴之起訴狀、上訴
    狀（均為影本）為證，且為兩造所不爭執，復經本院調閱九十年度執字第八三七
    三號拍賣抵押物執行卷宗查核屬實，自堪信為真實。
四、按和解契約合法成立，兩造當事人即均應受該契約之拘束，縱使一造因而受不利
    益之結果，亦不得事後翻異，更就和解前之法律關係再行主張，最高法院十九年
    上字第一九六四號判例可資參照。查兩造就其等於八十八年十二月十六日所簽訂
    之租賃合約書所生之爭議，既於九十二年九月二十二日簽訂和解契約書，揆諸前
    揭說明，無論被告就前開租賃合約書對原告有若干債權存在，均應依和解契約書
    之內容定之。何況，前開抵押物之土地增值稅由七十六萬九千零八十四元，更改
    為一十四萬七千五百二十二元之事實，臺北市稅捐稽徵處士林分處已於九十二年
    三月十八日函覆本院，此有臺北市稅捐稽徵處士林分處北市稽士林甲字第092602
    72200號函可稽，而兩造係於九十二年九月二十二日方簽訂前開和解契約書，故
    被告於簽訂前開和解契約書時已將前揭土地增值稅減徵之因素考慮在內，是被告
    辯稱九十二年九月二十四日製作之分配表並不在該和解契約書之範圍內，洵無足
    採。又如前所述，兩造既已約定倘原告就士林地院九十一年九月二十五日製作之
    分配表無異議，被告願拋棄其對原告之其他民事上請求權，而原告業已撤回上揭
    分配表異議之訴一節，亦為被告所不否認。是以，被告除士林地院九十一年九月
    二十五日製作之分配表上所載之七十九萬一千四百一十二元外，對原告已無任何
    實體上權利，惟被告仍於九十二年十一月十二日向士林地院具領一百四十一萬二
    千九百七十四元之分配款，則其就超過七十九萬一千四百一十二元之金額已無受
    領之法律上原因。因而，被告辯稱九十二年九月二十四日之分配表雖增加被告之
    受償金額，但仍不足清償原告積欠被告之債權，是被告受領該分配金額，並非無
    法律上之原因等語，亦無足取。
五、次按無法律上之原因而受利益，致他人受損害者，應返還其利益。雖有法律上之
    原因，而其後已不存在者，亦同；又受領人於受領時，知無法律上之原因或其後
    知之者，應將受領時所得之利益，或知無法律上之原因時所現存之利益，附加利
    息，一併償還，民法第一百七十九條、民法第一百八十二條第二項前段分別定有
    明文。綜上所述，被告除士林地院九十一年九月二十五日製作之分配表上所載之
    七十九萬一千四百一十二元外，對原告已無任何實體上權利，則被告另受領六十
    二萬一千五百六十二元，即無法律上之原因，且此為被告受領當時即已知悉。從
    而，原告依上開規定請求被告給付六十二萬一千五百六十二元，及自被告受領時
    即九十二年十一月十二日起至清償日止按年息百分之五計算之利息，為有理由，
    應予准許。
六、結論：
    本件原告之訴為有理由，依民事訴訟法第七十八條，判決如主文。
中　　　華　　　民　　　國　　九十三　　年　　　五　　　月　　　七　　　日
                                  民事第五庭法官 林秀圓
右為正本係照原本作成
如對本判決上訴，須於判決送達後廿日內向本院提出上訴狀
中　　　華　　　民　　　國　　九十三　　年　　　五　　　月　　　七　　　日
                                          書記官 林蓮女
